【裁判字號】    95,小抗,7
【裁判日期】    950522
【裁判案由】    解除契約
【裁判全文】
臺灣臺北地方法院民事裁定               95年度小抗字第7號
抗  告  人  乙○○
相  對  人  喜福興業股份有限公司
法定代理人  甲○○
上列當事人間請求解除契約事件，抗告人對於本院臺北簡易庭於
民國95年3月13日所為之95年度北小字第270號裁定提起抗告，本
院裁定如下：
    主  文
原裁定廢棄。
    理  由
一、抗告人於原法院起訴及本件抗告意旨略以：訴外人劉妍伶於
    民國86年9月24日與相對人簽立喜福大事綜合型商品契約（
    下稱系爭契約），並於91年間將系爭契約權利讓與抗告人，
    關於系爭契約中蜜月旅行服務，業經相對人同意由訴外人東
    南旅行社辦理，並由抗告人先行支付團費後，再以收據正本
    向相對人請款，抗告人已支出新台幣（下同）45,000元，然
    迭經催告，相對人仍拒不付款，抗告人乃依契約解除之規定
    請求回復原狀，其訴訟標的係契約解除後，相對人應負回復
    原狀之義務，如受領之給付為金錢者，應加付受領時起之利
    息償還之，而本院92年度北小字第2143號小額民事判決，其
    訴訟標的係就履行契約，相對人應負給付價金之義務，而為
    之給付，二者並非為同一之事件，惟原裁定竟認上開二訴之
    訴訟標的、當事人及聲明均相同，屬於同一事件，而駁回抗
    告人之訴，顯有違一事不再理原則之適用，爰提起抗告，請
    求廢棄原裁定更為審理等語。
二、按「當事人不得就已起訴之事件，於訴訟繫屬中，更行起訴
    。」、「除別有規定外，確定之終局判決就經裁判之訴訟標
    的，有既判力。」民事訴訟法第253條、第400條第1項分別
    定有明文。而民事訴訟法第400條第1項規定確定判決之既判
    力，惟於判決主文所判斷之訴訟標的，始可發生。若訴訟標
    的以外之事項，縱令與為訴訟標的之法律關係有影響，因而
    於判決理由中對之有所判斷，除同條第2項所定情形外，尚
    不能因該判決已經確定而認此項判斷有既判力（最高法院73
    年台上字第3292號判例參照）。又訴訟法上所謂一事不再理
    之原則，乃指同一事件已有確定之終局判決者而言。其所謂
    同一事件，必同一當事人就同一法律關係而為同一之請求，
    若此三者有一不同，即不得謂為同一事件，自不受確定判決
    之拘束（最高法院19年上字第278號判例參照）。次按小額
    訴訟程序，除本章別有規定外，仍適用第一審通常訴訟程序
    之規定，同法第436條之23、第436條第2項亦詳有明文。
三、經查：本件抗告人係以相對人拒絕履行系爭契約之約定，依
    民法契約解除之規定，基於解除系爭契約後之回復原狀請求
    權，請求相對人給付其45,000元，及自起訴狀繕本送達翌日
    起至清償日止按年息5%計算之利息，有抗告人於94年11月22
    日之起訴狀（原審卷第3頁），及原法院94年12月23日及95
    年1月16日之調解程序筆錄可按（原審卷第23頁、第50頁）
    ，可知，本件訴訟標的為解除系爭契約後之回復原狀請求權
    ，而本院95年度北小字第2143號小額民事判決，抗告人係基
    於系爭契約第21條及交易慣例，請求相對人給付上開金額，
    此亦據抗告人於該案陳述在卷（見本院92年度北小字第2143
    號卷92年8月22日之調解程序筆錄），其訴訟標的為本於系
    爭契約關係及交易慣例之請求權，足見上開二件訴訟之訴訟
    標的，前者為解除系爭契約後之回復原狀請求權，後者為本
    於系爭契約關係及交易慣例之請求權，彼此訴訟標的並不相
    同，亦非可代用，則依前揭二之說明，自不能認本件與本院
    92年度北小字第2143號確定判決係屬同一事件，是抗告人提
    起之本件訴訟，當未為本院92年度北小字第2143號案件之確
    定判決效力所及。從而，原法院裁定抗告人提起之本件訴訟
    ，為本院92年度北小字第2143號小額民事判決確定效力所及
    ，而有一事不再理之適用，自有未洽，抗告意旨指摘原裁定
    不當，求予廢棄，為有理由，應由本院將原裁定予以廢棄，
    發回原法院更為妥適處理，以昭適法。
四、據上論結，本件抗告為有理由，爰裁定如主文。
中    華    民    國    95    年    5     月    22    日
                  民事第四庭審判長  法  官  林麗玲
                                    法  官  劉又菁
                                    法  官  陳邦豪
以上正本係照原本作成。
本裁定不得抗告。
中    華    民    國    95    年    5     月    22    日
                                    書記官  薛德芬


司法院資訊處製作；財團法人民間司法改革基金會備份。
